臺灣新北地方法院民事裁定
111年度家暫字第105號
                                    111年度家暫字第90號
聲  請  人  謝淑慧  



            謝慧慧  

            謝春慧  

相  對  人  蕭碧玉  


上列當事人間因監護宣告事件，聲請人聲請暫時處分，本院裁定
如下：
    主    文
一、本院111年度監宣字第227號、第456號監護宣告事件撤回或
    裁定確定前，相對人蕭碧玉所有如附表一所示之不動產，禁
    止為移轉、設定負擔及其他一切處分行為。
二、本院111年度監宣字第227號、第456號監護宣告事件撤回或
    裁定確定前，相對人蕭碧玉所有如附表二所示帳戶內之存款
    ，除相對人蕭碧玉得於每月在新臺幣肆萬元範圍內領取、動
    支外，禁止任何人為提領、匯出、結清、動支或其他處分行
    為。
三、其餘聲請均駁回。
四、聲請程序費用由聲請人負擔。
    理    由
一、聲請意旨略以：
  ㈠聲請人謝淑慧部分（111年度家暫字第90號）：
　　謝淑慧向本院聲請宣告相對人為受監護宣告人，經本院以11
    1年度監宣字第456號受理在案。相對人客觀上已失智，謝春
    慧、謝慧慧亦已聲請對相對人為監護宣告，可見蕭碧玉之子
    女均清楚知悉蕭碧玉無管理財產之能力，而相對人於失智前
    曾交付不動產權狀、若干存摺及印鑑予謝淑慧保管。惟謝春
    慧、謝慧慧於111年4月6日帶相對人至戶政事務所辦理身分
    證補發、印鑑證明，並向新北市板橋地政事務所謊稱權利書
    狀遺失，申請滅失補發，於111年4月8日帶相對人至兆豐銀
    行變更印鑑、存摺。謝春慧、謝慧慧上開行為，使相對人之
    財產處於隨時能遭謝春慧、謝慧慧移轉之狀態，有滅失、遭
    侵佔之風險，就此急迫情形而有暫時處分之必要等語。並聲
    明：⒈禁止相對人蕭碧玉處分如附表所示之財產。⒉禁止謝春
    慧、謝慧慧處分或代理相對人蕭碧玉如附表所示之財產。
  ㈡聲請人謝春慧、謝慧慧部分（111年度家暫字第105號）：
　　⒈蕭碧玉因罹患失智症，由長女謝春慧、次女謝淑慧、三女
      謝慧慧輪流按月照顧，謝春慧聲請宣告相對人為受監護宣
      告人，經本院以111年度監宣字第227號受理在案，蕭碧玉
      已於111年4月8日完成亞東醫院實施之鑑定。
　　⒉相對人名下原有新北市○○區○○路000○0號1樓及2樓房地（下
      稱忠孝路房地），於111年3 月間遭謝淑慧偽造文書以贈
      與名義移轉至謝淑慧名下，蕭碧玉已提出相關民、刑事告
      訴，追究謝淑慧責任，故蕭碧玉目前名下如附表所示財產
      ，有受暫時處分予以保護必要：
      ⑴針對蕭碧玉名下南雅南路房地（即附表編號1、2、3、17
        之土地與建物）權狀遍尋不著，謝慧慧、謝春慧111年4
        月6日於板橋地政事務所協助蕭碧玉申辦權狀補發與公
        告；111年5月初謝慧慧接獲板橋地政事務所通知，始知
        上開權狀現為謝淑慧持有，蕭碧玉已委託謝春慧、謝慧
        慧於111年5月10日向板橋區信義派出所完成竊盜報案。
      ⑵蕭碧玉於111年4月8日在亞東醫院接受鑑定時，清楚表示
        毫無將忠孝路房地過戶與謝淑慧之意，若要過戶，也是
        移轉至謝春慧、謝慧慧與謝淑慧3人名下。為此，蕭碧
        玉對謝淑慧提起相關民、刑事告訴。
      ⑶綜上足見，因無保護措施，謝淑慧乃於111年3月間，藉
        輪流照顧之機會，取走忠孝路房地權狀並擅自過戶於己
        名下、侵害蕭碧玉財產權益，且謝淑慧手中仍持有蕭碧
        玉之印鑑證明申請書。故此，在本件聲請宣告裁判確定
        前，為保護蕭碧玉財產，有禁止任何人對蕭碧玉附表所
        示財產，為移轉、讓與、設定負擔及其他一切處分行為
        之必要等語。
      ⑷爰聲明：⒈本院111年度監宣字第456號監護宣告事件裁判
        確定或終結前，謝慧慧應協助蕭碧玉日常生活、財產管
        理與就醫所必要之一切行為，並得自蕭碧玉名下兆豐國
        際商業銀行存款按月提領新臺幣（下同）40,000元，用
        以支付蕭碧玉日常生活、醫療養護與財產管理之費用；
        逾此部分，禁止任何人為上開提領等處分行為。⒉本院1
        11年度監宣字第456號監護宣告事件裁判確定或終結前
        ，蕭碧玉名下如附表所示之不動產，禁止任何人為移轉
        、讓與、設定負擔及其他一切處分行為。
二、按法院就已受理之家事非訟事件，除法律別有規定外，於本
    案裁定確定前，認有必要時，得依聲請或依職權命為適當之
    暫時處分，但關係人得處分之事項，非依其聲請，不得為之
    ；關係人為前項聲請時，應表明本案請求、應受暫時處分之
    事項及其事由，並就得處分之事項釋明暫時處分之事由；第
    一項暫時處分，得命令或禁止關係人為一定行為、定暫時狀
    態或為其他適當之處置，家事事件法第85條第1項、第2項、
    第3項、第5項定有明文。又法院受理監護宣告事件後，於為
    監護宣告或本案裁定確定前，得為得命關係人協助使受監護
    宣告人就醫所必要之一切行為、禁止關係人處分應受監護宣
    告人之財產，或為保存應受監護宣告人財產所必要之行為，
    或其他法院認為適當之暫時性舉措；並應於核發時審酌應受
    監護宣告人之最佳利益，亦為家事非訟事件暫時處分類型及
    方法辦法第16條第1項第2項明定。然按家事非訟事件暫時處
    分類型及方法辦法第4條、第5條規定：「暫時處分，非有立
    即核發，不足以確保本案聲請之急迫情形者，不得核發；暫
    時處分之內容，應具體、明確、可執行且以可達成本案聲請
    之目的者為限，並不得悖離本案聲請或逾越必要之範圍。」
    是以，暫時處分係為因應本案裁定確定前之緊急狀況，避免
    本案請求不能或延滯實現所生之危害，是確保本案聲請之急
    迫性及必要性即為暫時處分之事由，應由聲請暫時處分之人
    ，提出相當證據以釋明之。
三、經查：
　㈠謝慧慧、謝春慧、謝淑慧為蕭碧玉之子女，謝春慧、謝淑慧
    分別對相對人為監護宣告之聲請，現由本院以111年度監宣
    字第227號、第456號審理中等情，業經調閱上開監護宣告卷
    宗核閱無誤，是聲請人就本院已受理之上開家事非訟事件，
    聲請核發暫時處分，程序並無不合。
　㈡謝淑慧上開主張，業據提出新北市板橋地政事務所公告影本
    為證，而聲請人謝春慧、謝慧慧上開主張，則提有蕭碧玉印
    鑑證明申請書及委託書影本、蕭碧玉名下忠孝路房地遭申請
    過戶文件、忠孝路房地登記謄本及異動索引、光碟暨譯文、
    蕭碧玉刑事告訴狀首頁、本院111年全字第78號民事裁定等
    件為證。本院審酌相對人目前身心狀況，是否有健全判斷能
    力以處分資產，或有效授權他人代為法律行為之能力，尚待
    本案監護宣告程序進行判斷，為保護相對人之權益，並避免
    後續謝慧慧、謝春慧、謝淑慧對於蕭碧玉之財產處分另起爭
    執，另顧及蕭碧玉目前之財產，係為將來支付其本身照顧、
    醫療等費用所需，本院經綜合審酌，認目前確有先行核發如
    主文第1項所示內容暫時處分之急迫性與必要性。
　㈢另蕭碧玉原由謝春慧、謝淑慧、謝慧慧3人輪流照顧，為兩造
    所不爭執，本院已於111年度監宣字第227號、第456號該案
    囑託新北市政府社會局派員進行訪視，惟訪視需時尚待相關
    單位回覆，且蕭碧玉對謝淑慧相關民刑事案件尚未有審理結
    果，謝春慧、謝淑慧、謝慧慧對於蕭碧玉之財產處理多有爭
    議，經本院依職權調取蕭碧玉附表二帳戶往來交易明細，該
    帳戶內於111年3月16日尚有1,800,000元存款，有兆豐國際
    商業銀行股份有限公司111年5月18日兆銀總集中字第111002
    7381號函在卷可佐，並審酌亞東紀念醫院精神鑑定報告書中
    記載：蕭碧玉多數自我照顧功能上可自理，偶爾會到住家樓
    下超商進行小額交易，平時至多在住家附近走動等情，可知
    蕭碧玉尚有行動能力應可在旁人協助下提領款項，故為維護
    蕭碧玉財產利益，爰綜合審酌上開證據資料並保留本案期間
    蕭碧玉費用需求後，認有核發如主文第2項所示暫時處分之
    急迫性與必要性。
四、結論：本件聲請為一部有理由，一部無理由，爰裁定如主文
    。　　
中　　華　　民　　國　　111 　年　　6 　　月　　2 　　日
                   家事法庭     法  官　周靖容
以上正本係照原本作成。
如不服本裁定應於送達後10日內向本院提出抗告狀，並應繳納抗
告裁判費新臺幣1千元。 
中　　華　　民　　國　　111 　年　　6 　　月　　2 　　日
　　　　　　　　　　　　　　　　書記官　鄭淑怡
　　　　　　　　　　　　　　　　
附表一：
編號 財產標示 權利範圍 1 新北市○○區○○段000000000地號土地 69/10000 8/10000 2 新北市○○區○○段000000000地號土地 69/10000 8/10000 3 新北市○○區○○段000000000地號土地 69/10000 8/10000 4 新北市○○區○○段000000000地號土地 2/18 5 新北市○○區○○段000000000地號土地 2/18 6 新北市○○區○○段000000000地號土地 2/18 7 新北市○○區○○段000000000地號土地 2/18 8 彰化縣○○鄉○○段000000000地號土地 1258/7605 9 彰化縣○○鄉○○段000000000地號土地 1258/7605 10 彰化縣○○鄉○○段000000000地號土地 1258/7605 11 彰化縣○○鄉○○段000000000地號土地 1/5 12 彰化縣○○鄉○○段000000000地號土地 1/5 13 彰化縣○○鄉○○段000000000地號土地 23/500 14 彰化縣○○鄉○○段000000000地號土地 1/10 15 彰化縣○○鄉○○段000000000地號土地 1/10 16 彰化縣○○鄉○○段000000000地號土地 1/60 17 新北市○○區○○段0000000000號建物 （門牌號碼：新北市○○區○○○路0段000巷0號7樓之1） 1/1 18 新北市○○區○○段0000000000號建物 （門牌號碼：新北市○○區○○○路0段000巷0號地下層） 193/10000 
附表二：
編號 財產標示 1 兆豐國際商業銀行（帳號00000000000號，戶名：蕭碧玉）